【裁判字號】    90,交簡上,68
【裁判日期】    901213
【裁判案由】    業務過失傷害
【裁判全文】
臺灣臺北地方法院刑事判決                          九十年度交簡上字第六八號
    上  訴  人
    即  被  告  乙○○
右列上訴人因業務過失傷害案件，不服本院台北簡易庭九十年度北交簡字第一八０號
，中華民國九十年五月十一日第一審刑事簡易判決（檢察官聲請簡易判決處刑案號：
台灣台北地方法院檢察署八十九年度調偵字第七六五號），提起上訴，本院管轄之第
二審合議庭判決如左：
    主      文
原判決撤銷。
乙○○從事業務之人，因業務上之過失傷害人，處拘役貳拾伍日，如易科罰金以佰
元折算壹日。緩刑貳年。
    事      實
一、乙○○為職業計程車駕駛，平日以駕駛其所有車號Ｄ四－三０三號營業用小客車
    載運不特定之乘客為業，為從事駕駛業務之人。民國八十九年六月三十日下午四
    時二十分許，乙○○駕駛上開車號營業用小客車沿台北市○○○路由西往東方向
    行駛，迨行經台北市大安區○○○路、基隆路設有燈光號誌管制之交岔路口，因
    遇紅燈而在該處路口暫停，嗣其行向之燈號變為綠燈，乙○○本應注意汽車行駛
    時，駕駛人應隨時注意車前狀況，並採取必要之安全措施，而依當時情形又非不
    能注意，竟疏未注意其車前適有甲○○騎乘車號ＱＰＲ－六五二輕型機車自橫向
    之基隆路由北往南方向在綠燈之情況下正通過該處交岔路口，惟尚未完全通過該
    處交岔路口，即貿然起步，而使其所駕駛汽車因而撞及甲○○所騎乘之機車，甲○○因此人車倒地，受有右前臂兩處擦傷各二乘二公分、右膝擦傷二乘一公分、
    右大腳趾擦傷三乘二公分、左臉頰擦傷二乘二公分、左小指近端指關節骨折脫臼
    、右遠端橈骨骨折、上嘴唇撕裂傷四乘零點五公分等傷害。乙○○於肇事後，於
    據報趕往現場處理之警員丙○○前往甲○○就醫之三軍總醫院附設民眾診療處（
    以下稱三軍總醫院）處理時，在其上開犯行未為任何有偵查犯罪職權之公務員已
    知悉前，不逃避接受裁判而當場向警員丙○○自首，承認其為肇事人，而知上情
    。
二、案經甲○○訴由台北市政府警察局大安分局移送台灣台北地方法院檢察署檢察官
    聲請以簡易判決處刑。
    理      由
一、本件告訴人甲○○係於八十九年八月十日在台北市政府警察局大安分局羅斯福路
    派出所提出被告對其過失傷害之告訴，有偵訊筆錄一份在卷可稽（八十九年度偵
    字第一八０六三號偵查卷第七頁反面偵訊筆錄參照），其提出告訴之時間距其明
    知被告對其為過失傷害之八十九年六月三十日，尚未逾六個月之告訴期間，是告
    訴人甲○○於本件所提出之告訴為合法，應先敘明。
二、右揭事實一之部分中關於被告係職業計程車駕駛，平日以駕駛其所有前開車號之
    營業用小客車載運乘客為業，並有於前述時地駕駛前開車號營業用小客車在前述
    肇事地點，未注意其車前適有告訴人甲○○騎乘前述車號機車在上開地點通過，
    即貿然起步，而使其所駕駛之汽車撞及告訴人甲○○所騎乘之機車，而使告訴人
    甲○○受傷等事實，業據被告於本院調查、審理時供承不諱（本院九十年八月二
    十二日訊問筆錄及同年十二月六日審判筆錄參照），核與告訴人甲○○於本院調
    查時所指訴之情節相符（本院九十年八月二十二日訊問筆錄參照），按汽車行駛
    時，駕駛人應隨時注意車前狀況，並採取必要之安全措施，道路交通安全規則第
    九十四條第三項定有明文，被告駕駛前揭車號汽車經過上開肇事地點，本即應隨
    時注意車前狀況，並採取必要之安全措施，而依當時情形又非不能注意，竟疏未
    注意車前狀況，致其所駕駛汽車撞及告訴人甲○○，其就本件事故之發生負有過
    失甚為明確，而告訴人甲○○確因本件事故受有前開傷害，有記載其受有前開傷
    害之三軍總醫院所出具之診斷證明書一紙在卷可稽（前開偵查卷第八頁參照），
    告訴人甲○○所受傷害與被告之過失行為間有相當因果關係，是依(一)告訴人甲○○之指訴及(二)記載告訴人甲○○受有前開傷害之三軍總醫院診斷證明書等補強證
    據已足資擔保被告於本院調查、審理中所為上開任意性自白具有相當程度之真實
    性，而得使本院確信被告前述自白之犯罪事實確屬真實，從而依刑事訴訟法第一
    百五十六條第一項「被告之自白，非出於強暴、脅迫、利誘、詐欺、違法羈押或
    其他不正之方法，且與事實相符者，得為證據。」及第二項「被告之自白，不得
    作為有罪判決之唯一證據，仍應調查其他必要之證據，以察其是否與事實相符。
    」規定，本院自得依被告前述自白及各該補強證據認定被告有為前述犯行，本件
    事證明確，被告之犯行堪以認定。
三、核被告乙○○所為，係犯刑法第二百八十四條第二項前段之業務過失傷害罪。被
    告於肇事後，於據報趕往現場處理之警員丙○○前往告訴人甲○○就醫之三軍總
    醫院處理時，在其上開犯行未為任何有偵查犯罪職權之公務員已知悉前，不逃避
    接受裁判而當場向警員丙○○自首，承認其為肇事人，業據證人丙○○於本院九
    十年六月二十七日調查時供述在卷（當日訊問筆錄參照），是被告既已向該管公
    務員申述犯罪事實，而不逃避接受裁判，已合於刑法第六十二條前段所定對於未
    發覺之犯罪自首而接受裁判之要件，應依該條規定減輕其刑。原審以被告前開犯
    行之事證明確，而依刑法第二百八十四條第二項前段、第四十一條第一項前段及
    罰金罰鍰提高標準條例第一條前段、第二條規定，判處被告拘役五十日，並諭知
    易科罰金之折算標準，固非無見，惟(一)被告於肇事後有如前述之法定必減輕其刑
    之自首情形，原審漏未查明，且(二)被告於本院調查中與告訴人甲○○成立和解（
    本院九十年八月二十二日訊問筆錄參照），原審亦未及審酌，被告以原審量刑過
    重為由提起上訴，應認為有理由，自應由本院將原判決撤銷，且如前所述，仍認
    被告係犯刑法第二百八十四條第二項前段之業務過失傷害罪，並審酌被告其智識
    程度、過失程度、犯罪對被害人甲○○所生損害、犯後尚能坦承犯行態度良好等
    一切情狀，本院認公訴人就本件具體對被告求刑判處拘役二十五日，要屬允當，
    乃量處如主文第二項所示之刑，並諭知易科罰金之折算標準。末查被告前固於(一)
    七十二年二月間因犯搶奪案件，經台灣高等法院判處有期徒刑十二年，嗣並經確
    定，又於(二)七十一年十二月間因犯強盜案件，經本院板橋分院判處有期徒刑五年
    ，經其向台灣高等法院提起上訴後，由台灣高等法院於七十二年三月間將其上訴
    駁回，嗣亦經確定，嗣由台灣高等法院於七十七年五月間依中華民國七十七年罪
    犯減刑條例就被告所犯上開二罪予以減刑，並合併定執行刑為有期徒刑七年六月
    ，依檢察官所簽發執行指揮書之記載本應於七十九年三月十四日執行完畢，嗣於
    七十七年十二月十五日縮短刑期假釋出監，假釋期間於七十九年二月十八日屆滿
    ，假釋期間屆滿未經撤銷假釋，視為執行完畢，然被告自此之後即未曾再因犯罪
    而受有期徒刑以上刑之宣告（僅於八十年七月間因犯賭博案件為台灣板橋地方法
    院判處罰金銀元二千元），亦即被告於受有期徒刑以上刑之宣告，於執行完畢後
    ，五年以內均未曾受有期徒刑以上刑之宣告，此有台灣高等法院檢察署刑案記錄
    簡覆表一紙附卷可憑，並經本院調閱被告所犯上開案件之案卷核閱無誤，有該案
    件之判決書及執行指揮書附卷可稽，而被告於上訴後，如前所述又與告訴人甲○○成立和解，告訴人甲○○於本院九十年八月二十二日調查時亦供稱不追究被告
    之犯行（當日訊問筆錄參照），被告經此偵查審判經過，自當知所警惕而無虞再
    犯，本院綜核各情認上開刑之宣告，已足策其自新，因認所宣告之刑，以暫不執
    行為適當，公訴人亦請本院對被告宣告緩刑，爰併諭知緩刑二年，以啟自新。
據上論斷，應依刑事訴訟法第四百五十五條之一第一項、第三項、第三百六十九條第
一項前段、第二百九十九條第一項前段，刑法第二百八十四條第二項前段、第六十二
條前段、第四十一條第一項前段、第七十四條第二款，罰金罰鍰提高標準條例第一條
前段、第二條，判決如主文。
本案經檢察官丁○○到庭執行職務
中      華      民      國    九十      年     十二     月     十三     日
                                  臺灣臺北地方法院刑事第三庭
                                      審判長法  官  徐世禎
                                            法  官  陳德民
                                            法  官  葉建廷
右正本證明與原本無異。
不得上訴。
                                            書記官  許婉如
中      華      民      國    九十      年     十二     月     十三     日
附錄本案論罪科刑法條全文：
中華民國刑法第二百八十四條：
因過失傷害人者，處六月以下有期徒刑、拘役或五百元以下罰金，致重傷者，處一年
以下有期徒刑、拘役或五百元以下罰金。
從事業務之人，因業務上之過失傷害人者，處一年以下有期徒刑，拘役或一千元以下
罰金，致重傷者，處三年以下有期徒刑、拘役或二千元以下罰金。


司法院資訊處製作；財團法人民間司法改革基金會備份。
